臺灣臺南地方法院刑事判決
111年度易字第1107號
公  訴  人  臺灣臺南地方檢察署檢察官
被      告  黃俊傑


上列被告因違反電子遊戲場業管理條例等案件，經檢察官提起公
訴（111年度偵字第19998號），本院判決如下：
    主  文
乙○○無罪。
    理  由
一、公訴意旨略以：被告乙○○明知未依電子遊戲場業管理條例之
    相關規定，向主管機關申請核准經營電子遊戲場業者，不得
    經營電子遊戲場業，且明知其未依上開規定請領電子遊戲場
    業營業級別證，然為規避上開行政管制規定，竟基於違反電
    子遊戲場業管理條例及在公眾得出入之場所賭博財物之犯意
    ，自民國111年6月底起至同年7月25日止，在臺南市○○區○○
    街0○0號，擺設選物販賣機檯，在販賣機內放置生活泡沫花
    茶、海賊王公仔等商品（保夾金額新臺幣【下同】190元）
    ，並在商品上方黏貼具有不確定性之「摸彩券」或「對獎券
    」，消費者夾中商品後，可依「摸彩券」或「對獎券」內之
    數字，主動拿取置於選物販賣機檯上方所對應之商品，並於
    該機檯內放置紅色抽獎包，消費者夾中抽獎包後，可依抽獎
    包內所示之顏色主動拿取置於選物販賣機檯前方三層櫃內之
    商品（若夾中內為藍色之抽獎包，可自取飲料一個或餅乾一
    包；若夾中內為綠色之抽獎包，可依編號1至20之數字，自
    取娃娃1個），供消費者投入10元硬幣選擇，供不特定人把
    玩，而經營電子遊戲場業，消費者憑對應之「摸彩券」或「
    對獎券」、紅色抽獎包進行兌換獎品，利用不特定機率決定
    可獲取何種物品，使人有以小搏大之投機心態，具有射倖性
    之賭博行為。嗣於111年7月25日20時27分許，為警至上址店
    內執行臨檢勤務時查獲，因認被告涉違反電子遊戲場業管理
    條例第15條規定而犯同條例第22條之非法營業及刑法第266
    條第1項前段之賭博等罪嫌等語。
二、按犯罪事實應依證據認定之，無證據不得認定犯罪事實；不
    能證明被告犯罪者，應諭知無罪之判決，刑事訴訟法第154
    條第2 項、第301 條第1 項分別定有明文。又事實之認定，
    應憑證據，如未能發現相當證據，或證據不足以證明，自不
    能以推測或擬制之方法，以為裁判基礎（最高法院40年台上
    字第86號判例意旨參照）；且按刑事訴訟法第161 條第1 項
    規定：檢察官就被告犯罪事實，應負舉證責任，並指出證明
    之方法。因此，檢察官對於起訴之犯罪事實，應負提出證據
    及說服之實質舉證責任。倘其所提出之直接證據或間接證據
    ，或其所指出之證明方法，並未達到通常一般之人均不致有
    所懷疑，而得確信其為真實之程度，仍有合理之懷疑存在，
    無從使事實審法院得有罪之確信時，基於無罪推定之原則，
    即應為被告無罪判決之諭知（最高法院76年台上字第4986號
    、92年台上字第128號判例意旨參照）。
三、本件公訴意旨認被告涉犯刑法第266條第1項前段之賭博及電
    子遊戲場業管理條例第22條之未經許可經營電子遊戲場業罪
    嫌，主要係以被告乙○○之供述、臺南市政府警察局麻豆分局
    扣押筆錄、扣押物品目錄表、刑案現場照片及起訴書附表之
    扣案物等為其主要論據。
四、被告雖於本院審理時坦承犯行，惟被告之自白不得做為有罪
    之唯一證據，仍需有補強證據做為認定被告自白之真實性，
    始能做為犯罪事實存否認定之依據。訊據被告坦承本件案發
    地點中所擺設編號22號機台為其所承租及經營，惟於偵查中
    否認有何違反電子遊未經許可經營電子遊戲場業及賭博之犯
    行，辯稱：我不知道這樣不可以，放摸彩券和對獎券都是對
    獎號用，是為了增加玩法、樂趣，因為我東西太多要送給消
    費者的等語。經查：
㈠、被告於警詢及偵查中供稱其所承租編號22之本案機台，機台
    內所放置商品之保夾金額為190元，並在商品上方黏貼「摸
    彩券」或「對獎券」，消費者投入10元硬幣後即可開啟夾取
    功能，夾中商品後，可依「摸彩券」或「對獎券」內之數字
    ，主動拿取置於選物販賣機檯上方所對應之商品，並於該機
    檯內放置紅色抽獎包，如消費者夾中抽獎包後，可依抽獎包
    內所示之顏色主動拿取置於選物販賣機檯前方三層櫃內之商
    品，若夾中內為藍色之抽獎包，可換取飲料或餅乾；夾中粉
    紅色，可依機台上按照紙上獎號拿取商品；若夾中內為綠色
    之抽獎包，可換取娃娃1個等語（警卷第4至8頁、偵卷第13
    至15頁），並有臺南市政府警察局麻豆分局扣押筆錄、扣押
    物品目錄表、刑案現場照片在卷可按及起訴書所載之扣案物
    扣案可證，是此部分事實，勘予認定。
㈡、經濟部107年6月13日經商字第10702412670號函文所載「夾娃
    娃機」評鑑分類參考標準為：申請評鑑之夾娃娃機，所附說
    明書之內容應至少載明下列要求項目，始得評鑑為非屬電子
    遊戲機，此項目只供評鑑時參考，具體個案評鑑結果為何，
    仍須依評鑑結果辦理。另申請評鑑時，機具外觀有不同圖案
    樣式者，亦須於說明書內分別敘明，要求項目如下：①具有
    保證取物功能，該保證取物金額原則不得超過790元。②提供
    商品之市場價值，不得少於保證取物金額之百分之70。③提
    供商品之內容必須明確，且其內容及價值不得有不確定性。
    ④提供之商品不得為現金、有價證券、鑽石或金銀珠寶等。⑤
    機具外觀正面標示「機具名稱」，且不得與經評鑑通過之夾
    娃娃機名稱相同。⑥機檯內部，無改裝或加裝障礙物、隔板
    、彈跳裝置等影響取物可能之設施。⑦圖片介紹欄內載明「
    機具尺寸」。⑧提供之商品不得為菸、酒、檳榔、毒品、成
    人用品、猥褻商品、活體生物或違禁物等商品。⑨提供之商
    品須符合商品標示及商品檢驗規定。⑩提供「製造（或進口
    ）商」及「消費者申訴專線（含機具管理人及聯絡電話）」
    等資訊（偵卷第17至19頁）。由上開函文內容可知，俗稱「
    夾娃娃機」之機台經認定為「非屬電子遊戲機」，需具有保
    證取物功能、提供商品明確且合法、商品與售價相當、不影
    響取物可能性等項目。
㈢、本案機臺具保證取物功能，且未加裝任何影響取物功能之設
    施，應無改變機台原始結構或操作流程，亦未更改軟體設備
    或控制程式。理論上並無影響系爭機台之操作及原有累計投
    幣、保證取物功能，或有變更、破壞原始機台符合對價取物
    之把玩模式。又放置於機台內之如起訴書附表之物品亦屬明
    確、合法，保證取物價格亦未逾790元，綜上各點，已難認
    屬電子遊戲機。被告於偵查及本院審理中供稱：機臺上方的
    商品是兌獎獎品，消費者按照抓取的獎號自己去拿，「藍色
    紙一個飲料或餅乾一包」是消費者若夾中藍色，應該是依照
    藍色紙一個飲料或餅乾一包，警卷第75頁的那些紅紙，紙內
    頁有藍色、綠色、粉紅色兌獎單，粉紅色有標示獎號，由消
    費者自己去機台上面依照獎號去拿，若夾中綠色，依照獎號
    可以拿放在我機台前方三層櫃的娃娃，娃娃上有編號，三層
    櫃內我還有放飲料。這是要增加玩法、樂趣。夾中商品還可
    以對獎是額外送的，因為我東西太多，要送給消費者；那個
    機台是我去夾娃娃，夾到很多東西，想把東西當作奬品才去
    租那個機台，娃娃價值多少我忘了等語（偵卷第14至15頁、
    本院卷第33頁）。依被告所述，消費者使用本案具保證取物
    功能之機臺，如夾中抽獎包，可以依照裡面兌獎單顏色去兌
    換商品，此本屬選物販賣機把玩模式；而夾中商品得以用商
    品上所附兌獎單去換取額外禮品，此係被告為了促進消費者
    投幣消費之促銷方式，與其他在外消費滿額贈或買一送一、
    買大送小等促銷並無不同，並無逸脫保證取物係販售、買賣
    性 質之範圍。換言之，被告使用方式並非保證取物之「商
    品本身」與所投幣(支付)價值間具有以小博大及不確定性之
    射倖性，此與賭博係圖以小額賭資投機以獲得暴利，二者間
    直接的具有射倖性，有所區別。
㈣、再者，機臺擺放之商品定價多寡本會加計業者之成本及合理
    利潤，及有可能有消費者投入低於商品成本即順利夾取之特
    性等因素綜合考量予以設定，「對價」標準，本難一概而論
    。業者既已有使消費者消費一定金額得取得商品之擔保，即
    難認係賭博性質之射倖遊戲。又選物販賣機既設定有保證取
    物功能及保證取物價格，即可確保消費者得以投幣換取夾取
    陳列商品之方式，享受夾取商品之樂趣。消費者於檢視、觀
    察機臺內陳列之商品，並斟酌所標示之保證取物價格後，自
    行決定投幣夾取商品，於未夾中商品後是否繼續投幣達保夾
    數額以取得商品、中途是否停止投幣、如此方式是否划算或
    合乎價值，均取決於消費者自身之選擇，本質上仍不影響於
    該選物販賣機原具有之保證取物功能。再以被告承租及放置
    前揭商品之會耗費成本，加上被告所欲獲取之利潤，倘欲認
    商品價值及保證取物金額間，有顯不相當之情事，公訴意旨
    應再提出具體事證加以說明，而非僅以主觀臆測做出價值判
    斷。本案機台保夾金額為190元，而依被告所述，其係之前
    因玩夾娃娃機致物品太多想以此方式送出物品，公訴意旨對
    此並未提出任何證據來佐證被告提供商品之市場價值，有低
    於保證取物金額之百分之70或明顯過高致可能與消費者支付
    之金額達顯不相當之對價，難以逕認本案機台係屬電子遊戲
    機，射倖性之證明亦屬薄弱。
㈤、又被告於商品上黏貼兌奬券及在機臺內放置存有不同顏色兌
    獎單之抽獎包，公訴意旨認為可能取得物品不同，故具有不
    確定之射倖性。然就商品上黏貼兌獎券而言，公訴意旨並未
    提出商品本身加上額外兌獎獎品總價值之證據，依被告所述
    把玩方式，雖然夾中商品可能會因不同顏色兌獎券可獲取不
    同之物品，然不同顏色之兌獎券所對應之商品價值亦可能有
    高低，不能排除二者相加總，恰為保證取物之金額，縱附贈
    之商品不一，猶不能無視原商品本身內容，逕認具有不確定
    之射倖性。另被告在警詢所述：如客人夾中藍色紙，就會讓
    他領取6瓶飲料或一包餅乾分享包、如果夾綠色紙，會請客
    人跟我聯絡約時間換18吋娃娃1隻（警卷第8頁），抽獎包是
    代替該商品放置在機臺內供消費者夾取之物品，本身即屬保
    證取物之商品，與實際放在機臺內商品之性質及消費模式無
    異，且被告在機臺上已載明可換得之商品內容，符合上開「
    提供商品之內容必須明確」項目，依被告提出之保證取物金
    額，價值亦為明確，此部分無從使本院認為具有不確定之射
    倖性。
五、所謂「賭博」，乃以未知之不確定事實決定勝負、爭取財物
    輸贏而具有射倖性、投機性之行為。本案機台具備「保證取
    物」功能，係採對價取物之方式，於消費者投幣至機台設定
    之保證取物金額時，即可保證取物，夾取方式並未改變機台
    取物模式或保證取物功能；再被告於本案機臺內均明確標註
    可兌換商品種類、名稱、方式等節，業經本院說明如前，是
    消費者就其所可得夾取商品並無不明確或無從確定之狀況，
    且消費至一定金額即可換取機臺內所標註或擺設之任一商品
    ，應可認定，自與刑法第266條第1項規定具有射倖性、投機
    性之賭博罪構成要件未合。依上開說明，自難認被告所為該
    當前揭賭博罪要件。
六、綜上所述，本案機臺尚難認為係電子遊戲機，依機臺操作取
    物之模式，更不符刑法第266條第1項之賭博罪構成要件。縱
    被告於本院審理時自白，惟本院綜合評價公訴意旨提出之本
    案相關證據證明力，認為未達於通常一般之人均不致有所懷
    疑，而得確信其為真實之程度，無從做為被告自白之補強證
    據，亦難做為本案認定被告犯罪之依據，既無法證明被告犯
    罪，應為被告無罪之諭知。
據上論斷，應依刑事訴訟法第301 條第1 項，判決如主文。
本案經檢察官黃淑妤提起公訴，檢察官甲○○到庭執行職務。
中　　華　　民　　國　　111 　年　　11　　月　　8 　　日
　　　　　　　　　刑事第一庭    法　官　劉怡孜
以上正本證明與原本無異。
如不服本判決應於收受本判決後20日內向本院提出上訴書狀，並
應敘述具體理由。其未敘述上訴理由者，應於上訴期間屆滿後20
日內向本院補提理由書狀（均須按他造當事人之人數附繕本）「
切勿逕送上級法院」。 
　　　　　　　　　              書記官  葉東平 
中　　華　　民　　國　　111 　年　　11　　月　　8 　　日